【裁判字號】    95,上易,104
【裁判日期】    950527
【裁判案由】    贓物
【裁判全文】
臺灣高等法院臺中分院刑事判決         95年度上易字第104號
上  訴  人  臺灣臺中地方法院檢察署檢察官
被      告  丙○○
上列上訴人因贓物案件，不服臺灣臺中地方法院94年度少連易字
第4號中華民國94年11月29日第一審判決 （起訴案號：臺灣臺中
地方法院檢察署93年度偵字第260號） ，提起上訴，本院判決如
下：
    主    文
上訴駁回。
    理    由
一、本件公訴意旨略以：被告丙○○於民國（下同） 92年5月間
    ，向年籍姓名不詳之人故買如附表所示之贓物行動電話 3支
    ，併同其餘不詳行動電話共6支，於 2年5月中旬某日，在臺
    中縣大甲鎮○○路附近之「滿口香檳榔攤」內，向鄧家豪兜
    售，由鄧家豪以新臺幣（下同） 3,500元之價格，故買其中
    之諾基亞廠牌8855號行動電話 1支，復由鄧家豪另基於牙保
    贓物之故意，居間介紹丙○○將所餘之行動電話，賣予不知
    情之林景群，由鄧家豪持上開行動電話至臺中縣大甲鎮○○
    路140號林景群住處，經林景群挑選後，以4,000元之代價購
    買含摩拖羅拉廠牌V3688型行動電話、摩拖羅拉廠牌 C289型
    行動電話在內之行動電話3支 （鄧家豪故買及牙保贓物犯行
    業經另案判決確定），鄧家豪得款後旋交予丙○○。嗣林景
    群將上開被害人乙○○行動電話轉賣予不知情之曾金輝插卡
    使用，始為警於 92年5月28日循線查知上情，因認被告丙○
    ○涉犯刑法第349條第2項故買贓物罪嫌云云。
二、按犯罪事實應依證據認定之，無證據不得認定犯罪事實；次
    按不能證明被告犯罪者，應諭知無罪之判決。刑事訴訟法第
    154條第2項、第301條第1項分別定有明文。次按，事實之認
    定應憑證據，如未能發現相當證據，或證據不足以證明，自
    不能以推測或擬制之方法，以為裁判基礎；又認定犯罪事實
    所憑之證據，雖不以直接證據為限，間接證據亦包括在內；
    然而無論直接或間接證據，其為訴訟上之證明，須於通常一
    般之人均不致有所懷疑，而得確信其為真實之程度者，始得
    據為有罪之認定，倘其證明尚未達到此一程度，而有合理之
    懷疑存在時，事實審法院復已就其心證上理由予以闡述，敘
    明其如何無從為有罪之確信，因而為無罪之判決，尚不得任
    意指為違法。（最高法院分別著有40年台上字第86號、76年
    台上字第4986號判例可資參照）。
三、本件公訴人認定被告丙○○涉犯刑法第349條第2項故買贓物
    犯行係根據：（一）：共同被告鄧家豪之證述、證人林景群
    之具結證言、證人曾金輝之具結證言，及通聯紀錄一份，可
    證明被告確曾持有附表所示之贓物，且分別賣予鄧家豪及林
    景群，林景群再轉賣曾金輝使用。（二）證人林倩婷之具結
    證言，可證明被告亦曾向伊兜售行動電話，並陳稱上開贓物
    係向友人購得，急需轉賣，亦可證明被告確實在上開檳榔攤
    賣出贓物行動電話予鄧家豪。（三）被害人甲○○、乙○○
    、丁○○之指訴，卷附贓物認領保管單，可證明被告所持之
    行動電話均為遭搶之贓物，惟被害人均不能明確指認搶奪之
    人，無證據證明行搶者為被告等證據，推論被告故買上開三
    具搶得之行動電話，買受之場合必與常情有異，其復旋即轉
    賣取利，對上開行動電話為贓物一事，核屬明知，故認定被
    告涉有刑法第349條第2項之故買贓物罪嫌云云。
四、被告丙○○經合法傳喚，無正當理由雖未於本院審判期日到
    庭，惟被告丙○○於偵查及原審審理中均堅決否認有故買贓
    物之犯行，辯稱：伊雖認識證人林倩婷、鄧家豪，但並沒有
    販賣手機，也沒有跟鄧家豪一起去販賣手機過，更未叫鄧家
    豪幫伊賣手機等語。經查：
（一）證人鄧家豪於92年6月5日偵查中供述：「正確時間不記得
      ，這幾支電話是丙○○拿到『滿口香檳榔攤』問我要不要
      買，因我已有手機，我就不買，因之前林景群告訴我他要
      手機，我才帶丙○○一起去他家把手機賣給他，丙○○說
      手機是他去估一批回來賣的」（詳見92偵字第11565號第2
      6頁）；於92年6月18日偵訊供稱：「（問：被害人甲○○
      的手機如何取得？） 我是向丙○○以3,500元買的，時間
      是 92年5月間，丙○○沒有說如何取得手機，只說他要賣
      手機繳房租」（詳見92偵字第12343號第23頁）；92年6月
      25日偵訊供述：「（提示NOKIA是你買的？） 是，以前在
      檳榔攤以3,500元購得，當天我們有拿一包約 6、7支電話
      去給林景群挑選，結果他買3688那支」（詳見92偵字第11
      565號第33頁）；於92年7月7日偵訊中供述： 「我賣的全
      是丙○○手機，因為他挑中我已經先買的甲○○的手機，
      我告訴他那電話是我要用的」（詳見92偵字第12343號第2
      7頁）等語。另於原審94年7月12日到庭證稱：「我有以3,
      500元跟丙○○買1支NOKIA手機，當時丙○○是拿1批給我
      挑選......，是我拿手機進去給林景群挑選，丙○○說他
      不方便進去。（問：你在偵查中說林景群只有買 1支手機
      ？）我可能因為手機是被搶奪的，才說3688那支，林景群
      買幾支我不清楚，林景群知道我賣的手機不是我的，我跟
      他說賣的人還在外面等，他沒有看到丙○○。（問：你不
      是手機所有人，怎麼知道怎麼賣？）丙○○說賣的出去就
      賣」等語 （見原審94年度少連易字第4號卷第44頁至第46
      頁）。按證人鄧家豪對於其有無向被告購買行動電話，被
      告所有行動電話來源究竟如何等節，於偵、審中之供述不
      一，且證人鄧家豪於原審審理中固證稱其販賣予證人林景
      群之行動電話是丙○○所有，惟證人林景群於92年7月7日
      偵查中證述：「我當天買3支電話，其中3688開價1,000元
      ，所以有請被告（指鄧家豪）幫我注意何人要賣二手機，
      後來被告（鄧家豪）拿6、7支電話來說有的是他用過的，
      有的是朋友拜託他賣的」（詳見92偵字第12343 號第27頁
      ）；及證人曾金輝於警詢證述：其係向證人林景群於92年
      5月15日前後以2400元購買行動電話等語（詳見92偵字第1
      1565號第9頁反面） ，均無明確指證被告有託鄧家豪販賣
      行動電話，況依證人鄧家豪證稱：NOKIA是以前（92年5月
      間）在檳榔攤以3,500元購得等語，惟參諸於同年6月間購
      得上開手機之林景群證稱：NOKIA是以 1000元向鄧家豪購
      得等語，被告果以3500元販賣予鄧家豪，顯無再以更低價
      格販賣予林景群之理。另公訴人亦未指明卷附通聯紀錄與
      被告故買持有贓物有何關聯，是證人鄧家豪持有兜售販賣
      之行動電話，顯無積極證據足資證明為被告故買之贓物。
（二）證人林倩婷於 92年6月25日偵查中證述：「我是在檳榔攤
      見到丙○○，他曾拿行動電話問我要不要，我跟他說我有
      電話了，會幫他問問看，但我知道他曾有一次拿行動電話
      給被告（指鄧家豪），那時被告（鄧家豪）正好在檳榔攤
      ，丙○○與被告是透過我認識的，丙○○大約要賣2、3支
      電話給被告，說有急用，最後被告（鄧家豪）就買了，至
      於多少錢買的，我忘記了，只記得很便宜，高鴻鴻常來這
      裡賣電話，據我所知都比市價便宜，但我沒有買過，而且
      當天他們就說好，再拿另外的行動電話去賣給林景群，我
      仍在檳榔攤工作，之後的事情我就不了解了」等語（92年
      度偵字第11565第號33頁）；又於原審94年7月12日審理時
      到庭證稱：「我有看到丙○○將手機交給鄧家豪，是NOKI
      A1支，什麼機型我不知道，是賣給鄧家豪的，我不清楚他
      們交易的價格，丙○○沒有交代手機的來源，（問：為何
      丙○○有那麼多電話可以賣？）我問他，他說是朋友給他
      的。（問：知不知道鄧家豪有無介紹其他人向丙○○買電
      話？）不知道」等語（見原審94年度少連易字第4號卷第4
      4頁至第40至第43頁） 。證人鄧家豪對於其本身有無向被
      告購買行動電話一節，先供稱：「未向被告丙○○購買行
      動電話」，後改稱：「購買被害人甲○○被搶之 NOKIA廠
      牌8855號行動電話1支」 ，先後供述不一，已如上述，且
      證人林倩婷復證稱：不知道鄧家豪買的行動電話是何型號
      ，且不知道被告兜售之行動電話來源等語，縱認證人林倩
      婷證述被告曾持行動電話至檳榔攤兜售為真，仍無法推認
      被告販售如附表所載被搶之行動電話 3支及其他不詳行動
      電話3支，並進而推認被告故買贓物。
（三）被害人甲○○、乙○○、丁○○等人之指述及其等之贓物
      認領保管單，雖可證明附表所示之行動電話係遭搶奪之贓
      物，惟如起訴書所載被害人甲○○、乙○○、丁○○等人
      均未能明確指認搶奪之人，且證人林倩婷、鄧家豪、林景
      群、曾金輝之證述，亦無從認定附表所示之行動電話，係
      被告所持有，顯無從積極認定被告有贓物之認識而故買甲
      ○○、乙○○、丁○○等人被搶奪之贓物。
（四）綜上所述，本案既無何積極證據足資證明被告係於何時、
      何地、向何人以何價格購買贓物行動電話6支 （含上開被
      搶之贓物行動電話 3支，及起訴書另載財產犯罪所得罪名
      及贓物行動電話型號均不詳之3支） ，此外，復查無其他
      積極證據足資證明被告有何起訴書所載之故買贓物犯行，
      原審因認被告罪證不足，而諭知被告無罪，核無違誤。
五、檢察官上訴意旨略以：本案扣案之行動電話，其中三支係搶
    奪案之贓物之事實，業據被害人甲○○、乙○○、丁○○等
    人之證述屬實，且係被告交付證人鄧家豪託以販賣之事實，
    亦據證人林倩婷證述無訛，被告委託鄧家豪販賣行動電話之
    來源，因本案扣案行動電話係贓物，有可能故意不明示其真
    正來源，而以朋友委託等敷衍應付，故被告刻意隱瞞其真正
    來源，適足以證明被告明知扣案物品係贓物，據證人林倩婷
    證稱：丙○○常來這裡賣電話都比市價便宜等語，足證被告
    所販賣之行動電話係贓物，本件顯非可依被告刻意隱瞞真相
    片面之詞，否定被告贓物犯行等語，指摘原審判決諭知被告
    無罪不當。惟查：、本件扣案之行動電話，雖其中三支係
    搶奪案之贓物屬實，惟被害人甲○○、乙○○、丁○○等人
    ，均無從明確指認搶奪之人，且如前所述證人林倩婷、鄧家
    豪、林景群、曾金輝之證述，亦無從認定附表所示之行動電
    話，係被告所持有，故尚難以扣案之行動電話係贓物，即遽
    予認定被告有本件贓物犯行。、而證人鄧家豪所證有關其
    受被告之託販賣行動電話等情，復因如前所述之價格不符，
    而未能採信，而證人林倩婷、林景群、曾金輝所證，亦無從
    明確證明扣案之三支行動電話，確係經被告之手交付鄧家豪
    販賣予林景群，再由林景群販賣予曾金輝，顯亦無從以證人
    鄧家豪、林倩婷以及證人林景群之證述證明本件被告涉贓物
    犯行。本件既無從證明被告有販賣上開三支行動遭搶奪之行
    動電話，縱認被告確有如證人林倩婷之證述有至滿口香檳榔
    攤販賣行動電話，亦因證人林倩婷未能明確指認行動電話之
    機型及被告兜售之行動電話來源，均無從遽指被告販賣之行
    動電話即係附表所列之贓物。另檢察官上訴意旨認雖被告供
    稱：伊所有之行動電話是朋友託賣的等語，應係刻意隱瞞真
    相事實，本院認尚屬推測之詞，而證人林倩婷證稱：丙○○
    常來這裡賣電話都比市價便宜等語，參諸上開鄧家豪證稱以
    3500元購得，而轉賣林景群僅有1000元，與證人林倩婷上開
    證稱：丙○○常來這裡賣電話都比市價便宜等語，顯然不符
    。復無從以證人林倩婷證稱：丙○○常來這裡賣電話都比市
    價便宜等語，為不利於被告之認定。綜上所述，檢察官上訴
    所指各節，顯無理由，應予駁回。
六、被告經合法傳喚，無正當理由，未於本院審判期日到庭，爰
    不待其陳述，逕予判決。
據上論斷，應依刑事訴訟法第368條、第371條，判決如主文。
本案經檢察官戊○○到庭執行職務。
中    華    民    國    95    年    5     月    27    日
              刑事第三庭  審判長法  官  王  增  瑜
                                法  官  陳  欣  安
                                法  官  胡  忠  文
上列正本證明與原本無異。
不得上訴。
                                書記官  陳  麗  玉
中    華    民    國    95    年    5     月    27    日
附表：
┌──┬────────┬───┬─────────┐
│編號│贓物（行動電話）│所有人│      遭搶情形    │
├──┼────────┼───┼─────────┤
│ １ │諾基亞牌        │甲○○│92年5月5日下午4時 │
│    │8855型          │      │30分許，在臺中縣清│
│    │                │      │水鎮○○路154號附 │
│    │                │      │近，遭不詳之人2人 │
│    │                │      │共乘機車搶奪上開行│
│    │                │      │動電話            │
├──┼────────┼───┼─────────┤
│ ２ │摩拖羅拉牌      │乙○○│92年5月13日上午5時│
│    │V3688型         │      │30分許，在臺中縣大│
│    │                │      │甲鎮○○路地○道入│
│    │                │      │口處，遭不詳之人2 │
│    │                │      │人共乘機車搶奪上開│
│    │                │      │行動電話          │
├──┼────────┼───┼─────────┤
│ ３ │摩拖羅拉牌      │丁○○│92年5月5日下午10時│
│    │C289型          │      │許，在臺中縣大甲鎮│
│    │                │      │順帆路巨大公司，遭│
│    │                │      │不詳之人2人共乘機 │
│    │                │      │車搶奪上開行動電話│
└──┴────────┴───┴─────────┘
                                                  Ｒ


司法院資訊處製作；財團法人民間司法改革基金會備份。
